【裁判字號】    99,易,763
【裁判日期】    991013
【裁判案由】    恐嚇取財
【裁判全文】
臺灣桃園地方法院刑事判決               99年度易字第763號
公  訴  人  臺灣桃園地方法院檢察署檢察官
被      告  乙○○
上列被告因恐嚇取財案件，經檢察官提起公訴（99年度偵字第10
001 號），本院判決如下：
    主  文
乙○○共同意圖為自己不法之所有，以恐嚇使人將本人之物交付
，累犯，處有期徒刑壹年肆月。
    事  實
一、乙○○前因(1)竊盜案件，經本院以91年度易緝字第158 號判
    處有期徒刑8 月確定；(2)因違反槍砲彈藥刀械管制條例等案
    件，經本院以92年度訴字第1081號判處應執行有期徒刑2 年
    7 月，併科罰金新臺幣（下同）6 萬元確定（所犯未經許可
    持有具有殺傷力之改造手槍罪判處有期徒刑2 年，併科罰金
    6 萬元，所犯行使偽造私文書罪處有期徒刑8 月，2 罪合併
    定應執行有期徒刑2 年8 月，併科罰金6 萬元）；(3)因竊盜
    案件，經臺灣新竹地方法院以93年度易字第36號判處有期徒
    刑10月確定；(4)因贓物罪，經本院以93年度壢簡字第927 號
    判處有期徒刑5 月確定；(5)因違反槍砲彈藥刀械管制條例案
    件，經本院以94年度訴字第456 號判處有期徒刑1 年1 月，
    併科罰金3 萬元確定；(6)因違反毒品危害防制條例案件，經
    本院以94年度簡字第130 號判處有期徒刑3 月確定；上開(2)
    案之行使偽造私文書罪與(3)(4)(5)(6)案均經減刑後，(2)至(6)案
    合併定應執行有期徒刑2 年11月，併科罰金6 萬元確定，並
    與(1)案接續執行，有期徒刑部分於民國96年10月12日縮刑期
    滿執行完畢。
二、詎乙○○仍不知悛悔，竟意圖為自己不法之所有，基於恐嚇
    取財之單一犯意，夥同有共同恐嚇取財犯意聯絡之真實姓名
    年籍不詳之成年男子3 人（起訴書誤載為4 、5 名），於97
    年10月5 日下午5 時許，共同前往位處偏僻之桃園縣觀音鄉
    富林村13鄰130 號甲○○所有工廠，接續向獨處之甲○○恫
    稱：渠等正在跑路，需要用錢，如不給錢，便要放火燒掉工
    廠等語，致甲○○因恐工廠遭燒損而心生畏懼，遂依指示交
    付4,000 元，乙○○等人得手後始離去。惟仍承前恐嚇取財
    之單一犯意聯絡，推由前揭同夥成年男子其中1 人，於97年
    10 月6日下午3 時57分01秒許，以門號0000000000電話撥打
    至甲○○所持用之門號0000000000電話，接續向甲○○恫嚇
    相同內容，並共同於97年10月7 日下午4 時許，再至上址，
    接續向甲○○恫嚇相同內容，致其心生畏懼而交付6,000 元
    ，乙○○等人得手後始離去。惟仍承前恐嚇取財之單一犯意
    聯絡，推由同一人，於97年10月8 日下午4 時49分17秒許至
    翌日（9 日）晚間8 時43分20秒止，以門號0000000000電話
    多次撥打至甲○○所持用之上開電話，接續向甲○○恫嚇相
    同之內容，指示甲○○將款項交予其所指定前來取款之白衣
    男子；並推由乙○○於97年10月9 日晚間8 時41分至47分許
    ，以所持用之門號0000000000電話撥打門號0000000000電話
    聯繫徐與佳，指示不知情之徐與佳（著白衣，已成年），於
    97年10月9 日晚上9 時15分許到場取款，甲○○因受前揭恫
    嚇而心生畏懼，遂依指示，交付2 萬元予徐與佳，然徐與佳
    於點收之際，即為獲報到場之員警當場逮捕，並扣得現鈔2
    萬元（已發還被害人甲○○保管），徐與佳乃供出依乙○○
    指示取款之情，經警調取徐與佳電話通聯紀錄後循線查獲。
三、案經被害人甲○○訴由桃園縣政府警察局大園分局報請臺灣
    桃園地方法院檢察署檢察官偵查後起訴。
    理  由
一、本件認定事實所引用之本件卷內所有卷證資料（包含人證與
    文書證據、物證等證據）之證據能力，檢察官及被告於本院
    準備程序、審理時均不爭執（見本院審易卷第28頁反面、本
    院卷第21頁反面至22頁），且無證據證明係公務員違背法定
    程序所取得；又卷內之各項文書證據，亦無刑事訴訟法第15
    9 條之4 第1 款、第2 款顯有不可信而不得作為證據之情形
    ，故本院均認有證據能力。
二、訊據被告乙○○固坦承為門號0000000000電話之持用人，且
    有申辦該門號之證人即被告前妻楊明媛證述：該門號伊申辦
    後一直是由被告使用等語（見偵卷第114 頁），及該門號申
    請人基本資料及雙向通聯紀錄在卷可稽（見偵卷第49、56至
    64頁）。惟矢口否認有何共同恐嚇取財犯行，辯稱：我沒有
    打電話叫徐與佳去向甲○○取款，是「阿祥」借用我的電話
    打電話叫徐與佳收貨款的，我沒有印象去過甲○○的工廠，
    亦無至工廠恐嚇甲○○云云（見本院卷第19頁反面、第23、
    24頁）。經查：
  (一)甲○○與被告於案發前素不認識，其於上揭時、地，遭被告
    夥同3 名成年男子恐嚇，因心生畏懼而先後交付上揭款項之
    被害情節，已據證人即告訴人甲○○指明在卷（見偵卷第14
    至16、107 至109 頁，本院審易卷第24頁，本院卷第18至21
    頁），核與證人徐與佳供證向其「取款」之情相符（見偵卷
    第6 至8 、37至38、80至81、90、120 至121 頁），並有桃
    園縣政府警察局大園分局扣押筆錄、扣押物品目錄表各1 紙
    、2 萬元鈔票影本、贓物認領保管單1 紙（見偵卷第17至26
    頁）可資佐證。其中，告訴人所指，第3 次交款前，歹徒以
    電話指示其交款予指定之白衣男子乙節，與查獲當時徐與佳
    所著白衣乙情合致，有查獲照片可參（見偵卷第27頁上幅照
    片）；另歹徒持用之門號0000000000電話，於上揭案發期間
    多次撥入告訴人所持用門號0000000000電話通話，亦有該門
    號雙向通聯紀錄在卷足稽（見偵卷第44至47頁），足認告訴
    人所指上揭被害情節，信而有徵，應堪採信。
  (二)被告雖矢口否認犯罪，並以前詞置辯，然查：
  1.據告訴人始終堅指：被告確實有在恐嚇的現場，且向伊伸手
    拿錢之人即為被告身旁之男子等語（見本院卷第19頁反面、
    審易卷第24頁），衡以告訴人係在遭人恐嚇之特殊情況下，
    與歹徒直接近距接觸者，應係印象深刻，而無混淆誤認之虞
    ，且告訴人與被告於案發前素不認識，並無仇恨，告訴人實
    無甘冒偽證刑責虛詞構陷被告之理，其所指自極可信。
  2.且據實際前往向告訴人第3 次取款之證人徐與佳供證：是綽
    號「大頭」之被告，於97年10月9 日晚上以門號0000000000
    電話撥打至伊所使用門號0000000000電話，親口指示伊前往
    告訴人工廠收「貨款」等語（見偵卷第6 至8 、37至38、80
    至81、120 至121 頁），核與徐與佳使用之門號0000000000
    電話雙向通聯紀錄顯示，經被告持用門號0000000000電話於
    97年10月9 日當晚8 時41分41秒（通話8 秒）、8 時43分22
    秒（通話12秒）、8 時44分51秒（通話23秒）、8 時47分00
    秒（通話41秒）撥入之情（見偵卷第75頁）合致。被告自承
    與徐與佳係朋友，亦無交惡，徐與佳當無誤辨被告之聲音，
    遑論在通話多達4 通（如上述）之通聯情形下誤認。徐與佳
    亦無甘冒偽證刑責誣指被告之理。且細酌徐與佳之電話通聯
    紀錄，其前往取款前，僅被告持用上開門號撥入，並無其他
    電話聯絡，而被告撥入時間，恰係徐與佳出發前刻，又於短
    短6 分鐘內撥打多達4 通之多，顯非一般寒暄聯絡之情，足
    徵被告確係指示徐與佳前往取款之人至明。則由被告與告訴
    人間並無貨品交易往來，竟要徐與佳前往收取「貨款」，足
    見被告不法所有意圖，實屬灼然。
  3.況被告竟於徐與佳遭查獲後隔日，前往警告勿將其供出，有
    證人徐與佳詳證：「我交保隔一天，被告有來找我，說最好
    不要將他供出，我當時有用手機偷拍被告的相片」（見偵卷
    第81頁）、「當時被告一見面就問我向警察說了什麼，有沒
    有將他供出來，我就說警察拿我的手機抄電話號碼，被告就
    恐嚇我不能將他說出來，要我把案子扛下來，扛下來的話，
    他就幫我繳罰金，不然將他供出來，他不會讓我好過，他也
    不會承認有做過這件事，並說警察查也查不到，他的行動電
    話是用他太太名義申請的。我不知道他太太姓名」等語（見
    偵卷第90之1 頁）在卷，並有其提出手機拍攝照片1 張可按
    （見偵卷第56頁）。被告自承為照片內之人無誤（見他字卷
    第6 頁，本院卷第22頁反面），其中，徐與佳所證「被告說
    警察查也查不到，他的行動電話是用他太太名義申請的」乙
    節，與被告持用之門號0000000000電話申請人係被告妻而非
    被告本人之實際情節相合（見偵卷第49、99、100 頁之全戶
    戶籍資料查詢結果2 紙、門號0000000000電話申請人基本資
    料1 紙，被告與其妻於99年4 月21日離婚），足徵徐與佳所
    證上情非虛。可見被告涉案之情，至為灼然。
  4.復佐以歹徒持用恐嚇告訴人之電話0000000000號（下稱恐嚇
    電話），於案發期間與被告持用之0000000000號（下稱被告
    電話）異常密集通聯，此有該2 門號雙向通聯紀錄在卷可稽
    （見偵卷第44至47、56至64頁），且係在電話恐嚇告訴人恐
    嚇之前、後密接時間內所為，其中：
  告訴人門號0000000000電話（下稱告訴人電話）於97年10月
    6 日下午3 時57分01秒接獲恐嚇電話（通話26秒）之前，被
    告電話於同日自下午1 時51分39秒起至2 時50分07秒止，密
    集撥打4 通電話予恐嚇電話（分別通話55秒、17秒、27秒、
    44秒），且在告訴人遭電話恐嚇後5 分鐘內，被告電話旋即
    撥入恐嚇電話。
  告訴人電話於97年10月7 日下午4 時02分21秒接獲恐嚇電話
    （通話31秒）之前，被告電話自同日下午2 時10分08秒起，
    即撥入打4 通電話予恐嚇電話。更於告訴人遭上揭電話恐嚇
    後，被告電話撥入5 通至恐嚇電話。
  告訴人電話於97年10月8 日下午4 時49分17秒至7 時46分27
    秒止陸續接獲恐嚇電話之前，被告電話於同日撥入恐嚇電話
    9 通。
  告訴人電話於97年10月9 日上午9 時30分53秒、10時43分43
    秒、下午3 時39分57秒、5 時15分48秒至5 時22分26秒、7
    時03分05秒至8 時43分20秒止經恐嚇電話多次撥入，在此期
    間，被告電話先後於9 時45分0 秒、中午12時38分21秒、58
    秒、12時42分07秒、12時42分44秒、12時51分27秒、3 時11
    分07秒撥入恐嚇電話。更於告訴人遭電話恐嚇之同時，被告
    電話於同日晚間8 時41分41秒（通話8 秒）、8 時43分22秒
    （通話12秒）、8 時44分51秒（通話23秒）、8 時47分00秒
    （通話41秒）聯繫指示徐與佳前往取款。
  被告始終未能具體說明何以在案發期間密集通聯恐嚇電話，
    雖於本院審理時推稱：這些電話紀錄是「阿祥」打來問我在
    哪裡，伊告訴「阿祥」我人在觀音、新屋喝酒云云（見本院
    卷第23頁反面），惟與通聯紀錄所示，係被告「撥入」而非
    「接獲」電話之情相悖，所辯自非事實。且詢問被告在哪裡
    ，僅需簡單一通回覆即足，亦與「密集通聯」之客觀事證相
    違，均不足信。
  5.被告雖否認電話指示徐與佳取款，然查，被告於偵訊之初，
    已供認：門號0000000000電話一直是我在用等語（見他字卷
    第5 頁），自承並無借用他人之情，惟經檢察官提示與徐與
    佳電話通聯之紀錄後，即改口推稱：「（問：有無打電話叫
    徐與佳去收錢？）我不知道我有沒有打，有時我手機都會借
    人家用」云云（見他字卷第6 頁），後又稱：是阿祥叫我打
    電話給徐與佳，叫徐與佳去拿錢（見審易卷第24頁），嗣再
    翻稱：是「阿祥」借用我的手機打的云云（見本院卷第24頁
    ），已見情虛。被告既然推稱係「阿祥」借用伊手機，卻對
    「阿祥」之真實姓名、年籍均稱不詳，且無從聯繫「阿祥」
    （見他字卷第8 至9 頁），殊難信實。
  6.再由被告於偵訊中辯稱：「（問：97年10月7 日是否有到甲
    ○○位於桃園縣觀音鄉富林村130 號工廠？）我不記得我有
    沒有去」（見他字卷第5 頁），然「告訴人工廠」乃特殊之
    私人處所，若被告非有前往該處，何以未能於偵訊之初即時
    辨別其未曾至該處？由被告於本院準備程序、審理中自承曾
    前往告訴人工廠，並見到被害人交款之情（見審易第24頁、
    本院卷第23頁），足認被告確有共同恐嚇取財之不法犯意及
    行為，不容狡展。
  (三)至於本案共犯之人數，已據告訴人於偵訊中詳證：對方第1
    次來時，在我工廠的門口站2 個，在車上的還有2 個，第2
    次是同樣的人來等語（見偵卷第108 頁），並指明：開口要
    錢的男子是站在被告身旁的男子，他的聲音與電話恐嚇男子
    的聲音是相同的（見偵卷第108 頁、本院卷第19頁反面），
    是足認本案除被告外之共犯人數為3人，允宜敘明。
  (四)稽上直接、間接證據，足認被告本件恐嚇取財犯行，事證明
    確，堪予認定，應依法論科。
四、核被告乙○○所為，係犯刑法第346 條第1 項之恐嚇取財罪
    。被告與其餘同夥男子間，有犯意聯絡及行為分擔，為共同
    正犯。其利用不知情之徐與佳（已成年）前往取款，為間接
    正犯。被告係以單一之犯意，以同一言詞恐嚇行為之數個舉
    動，於同地且時間密接下，對於同一被害人接續為恐嚇取財
    之行為，接續侵害同一告訴人甲○○之法益，為接續犯，屬
    實質上一罪，應論以一個恐嚇取財既遂罪。按刑法上之接續
    犯，就各個單獨之犯罪行為分別以觀，雖似各自獨立之行為
    ，惟因其係出於單一之犯意，故法律上仍就全部之犯罪行為
    給予一次之評價，而屬單一一罪，其部分行為如已既遂，縱
    後續之行為止於未遂或尚未著手，自應論以既遂罪（最高法
    院85年度台上字第2242號判決參照），公訴意旨認為數罪，
    並以97年10月9 日該次犯行為恐嚇取財未遂云云，尚有未洽
    。被告有事實欄一所載之有期徒刑科刑、執行紀錄，此有臺
    灣高等法院被告前案紀錄表在卷可稽，其受有期徒刑執行完
    畢後，5 年以內故意再犯有期徒刑以上之本罪，為累犯，應
    依刑法第47條第1 項加重其刑。爰審酌被告正值青壯，不思
    正途營生，竟以前揭犯罪手法，向告訴人恐嚇要錢，情節可
    惡，對社會治安影響不輕，且迄無悔意，態度非佳等一切情
    狀，量處如主文所示之刑。
據上論斷，應依刑事訴訟法第299 條第1 項前段，刑法第28條、
第346 條第1 項、第47條第1 項，刑法施行法第1 條之1 第1 項
、第2項前段，判決如主文。
本案經檢察官蔡鴻仁到庭執行職務。
中    華    民    國    99    年    10    月    13    日
                  刑事第九庭  審判長  法  官  吳為平
                                      法  官  陳正昇
                                      法  官  蘇琬能
以上正本證明與原本無異。
如不服本判決應於收受判決後10日內向本院提出上訴書狀，並應
敘述具體理由。其未敘述上訴理由者，應於上訴期間屆滿後20日
內向本院補提理由書( 均須按他造當事人之人數附繕本) 「切勿
逕送上級法院」。
                                      書記官  黃惠鈴
中    華    民    國    99    年    10    月    13    日
附錄本案論罪科刑法條：
中華民國刑法第346 條第1 項（恐嚇取財罪）
意圖為自己或第三人不法之所有，以恐嚇使人將本人或第三人之
物交付者，處6 月以上5 年以下有期徒刑，得併科1 千元以下罰
金。

司法院資訊處製作；財團法人民間司法改革基金會備份。
